臺灣新竹地方法院民事裁定　　　　　　　100年度簡抗字第4號
抗　告　人　黃光宇
相　對　人　呂嘉瑜
　　　　　　鄧曉君
上列抗告人因與相對人間聲請停止強制執行事件，對於中華民國
100年2月15日本院100年度竹簡聲字第34號裁定提起抗告，本院
裁定如下：
    主  文
抗告駁回。
抗告程序費用由抗告人負擔。
    理  由
一、本件相對人於原法院聲請意旨略以：本件相對人以其經向本
    院提起第三人異議之訴為理由，聲請供擔保停止本院85年度
    執字第4663號清償票款強制執行事件中，有關新竹縣竹北市
    ○○段1156、1149建號建物（下稱系爭建物）之執行程序等
    語。
二、原審法院裁定略以：相對人主張之事實，業經調取本院85年
    度執字第4663號清償票款執行卷宗及100 年度竹簡調字第50
    號第三人異議之訴卷宗審究後，認為相對人之聲請為有理由
    ，應予准許。且查，系爭建物如接續執行，抗告人及其餘債
    權人至少有機會受償系爭建物特別變賣程序後之減價拍賣拍
    定時之價額，以系爭建物第一次拍賣時之底價計算，抗告人
    及其餘債權人有機會於執行程序中，就系爭1156建號建物受
    償新臺幣（下同）537,600 元；就系爭1149建號建物受償51
    2,000 元。而相對人所提第三人異議之訴約需4 年時間始可
    終結，在停止執行期間，抗告人及其餘債權人因停止執行可
    能遭受之損失，以年息百分之5 計算，就系爭1156建號建物
    部分約為107,520 元；就系爭1149建號建物約為102,400 元
    。據此，爰分別酌定相對人提供如原審裁定主文所示之相當
    擔保金額准許相對人停止執行之聲請。
三、抗告意旨略以：
（一）本院100 年度竹簡調字第50號第三人異議之訴案件，乃係
      本院92年度執字第283 號強制執行案件之經辦人員不察，
      就本院85年度執字第4663號案件中，已經抗告人查封系爭
      建物重複查封之結果，亦是第三人新竹縣竹北地政事務所
      在抗告人於民國85年8 月8 日聲請查封後，卻不為查封登
      記所造成之惡果，而此惡果卻要由對造雙方之無辜百姓承
      擔，甚不合理。
（二）又抗告人於85年8 月8 日查封系爭建物時，系爭建物尚未
      辦理保存登記，詎第三人新竹縣竹北地政事務所不但拒為
      查封登記，且於85年9 月19日為第一次保存登記在第三人
      順德昌建設股份有限公司（下稱順德昌公司）名下，經第
      三人順德昌公司對抗告人提起第三人異議之訴後，經最高
      法院以94年度台上719 號判決第三人順德昌公司敗訴確定
      ，其判決主要理由略為：「1.系爭建物於85年8 月8 日查
      封時屬華聯建設股份有限公司（下稱華聯公司）之資產，
      抗告人為華聯公司之債權人，是抗告人查封拍賣系爭建物
      自屬合法。2.於85年8 月8 日查封時，順德昌公司非系爭
      建物所有權人，其依強制執行法第15條規定提起第三人異
      議之訴，洵屬無據。」等語，是依前開判決理由足悉系爭
      建物於85年8 月8 日遭原告聲請查封時，該等建物均屬第
      三人華聯公司所有，相對人二人均非系爭建物之所有權人
      ，則其等所提本院100 年度竹簡調字第50號第三人異議之
      訴案件，自無理由。
（三）再者，抗告人依法聲請拍賣85年度執字第4663號案件所查
      封之建物64戶（含系爭建物），經最高法院以99年度台抗
      字第340 號裁定核准在案，且依臺灣高等法院99年度抗更
      (一)字第14號裁定理由第5 頁敘明：「上述登記名義人既不
      得對抗抗告人，解釋上，抗告人無須除去目前所有權登記
      、回復為相對人名義或查封前狀態。執行法院自得不待塗
      銷第三人所有權或其他物權登記（回復債務人所有之原狀
      ）即續行拍賣程序，此為最高法院99年度台抗字第340 號
      裁定發回意旨所明示，依法本院各級法院均應同受拘束，
      並據此為裁判基礎。」等語，是本院執行處根據前開裁定
      意旨執行系爭建物之拍賣，洵屬有據。
（四）復查，抗告人前曾對第三人新竹縣竹北地政事務所提起國
      家賠償之訴訟，雖經台灣高等法院以95年度重上國更(一)字
      第3 號判決駁回確定，惟其判決理由中第9 頁敘明：「…
      故執行法院得依職權通知地政機關塗銷建物所有權第一次
      登記並辦理會測查封登記後，續行拍賣之。…被上訴人（
      即抗告人）既仍得對系爭建物為強制執行，其債權自未受
      有損害。」等語，而前開判決日期為96年7 月25日，故抗
      告人嗣後再提起國家賠償之請求期限5 年，即為101 年7
      月25日，而原審裁定就本院100 年度竹簡聲字第34號第三
      人異議之訴估計約需4 年之訴訟期間始可終結，並據以計
      算利息損失，然4 年訴訟期間過後，抗告人在系爭建物部
      分，對第三人新竹縣竹北地政事務所提出國家賠償訴訟之
      時效已過，則此部分之損失應由相對人負擔。而抗告人嗣
      後再對第三人新竹縣竹北地政事務所提起國家賠償訴訟之
      請求範圍乃是第三人新竹縣地政事務所自85年9 月19日非
      法過戶系爭建物至系爭建物遭拍定，抗告人取得分配款日
      期間，計約15年之利息損失，以及系爭建物自85年9 月19
      日起至抗告人取得分配款日，多年來房屋之折舊損失，依
      中華徵信所所提供之資料，新竹地區鋼筋混凝土造房屋耐
      用年限為60年，折舊率為1.6%（一年），是應自85年9 月
      19日起算房屋折舊之損失，上開二部分之損失均應由相對
      人承擔。是鈞院計算相對人之擔保金額時，應將前開抗告
      人可能未能在國家賠償訴訟中求償系爭建號部分之損失一
      併計入命相對人提供擔保，始能彌補抗告人之損失。
四、按強制執行程序開始後，除法律另有規定外，不停止執行，
    強制執行法第18條第1 項定有明文。同法條第2 項規定，於
    一定情形下，法院因債務人之聲請，定相當並確實之擔保，
    得為停止強制執行之裁定。而債務人本此裁定所供之擔保，
    係以擔保債權人因債務人聲請停止強制執行不當可能遭受之
    損害得獲賠償為目的，故法院於裁定停止強制執行時，就擔
    保金額與債權人因停止強制執行不當可能遭受之損害間之關
    聯，自應斟酌該債權人因停止執行可能遭受之損害，以為衡
    量之標準，非以債權額為唯一依據。債權人因停止執行所受
    之損害，包括債權人未能即時受償或利用該標的物所受之損
    害額，或其因另供擔保強制執行所受之損害。而強制執行法
    第18條第2 項規定，所謂必要情形，係由法院就回復原狀之
    聲請，或再審之訴，或異議之訴，在法律上是否顯無理由，
    以及如不停止執行，將來是否難於回復執行前之狀態等各情
    形予以斟酌，依職權自由裁量定之。是則，法院依強制執行
    法第18條第2 項規定，以裁定命債務人供擔保後停止強制執
    行，其擔保金額之多寡應如何認為相當，原屬於法院職權裁
    量之範圍，原裁定已斟酌債權人因停止執行所應受之損害，
    自非當事人所可任意指摘，最高法院92年度台抗字第574 號
    裁定意旨可資參照。
五、經查：
（一）本件相對人以其等向原審法院提起第三人異議之訴（100
      年度竹簡調字第50號），如不停止執行，勢難回復原狀，
      故聲請供擔保裁定停止本院85年度執字第4663號事件之強
      制執行等語，並提出本院執行處97年11月27日新院雲85執
      武字第4663號公告為證，原審法院並依職權調閱本院85年
      度執字第4663號執行事件及100 年度竹簡調字第50號第三
      人異議之訴事件等卷宗，核閱無訛，是故，抗告人以提起
      第三人異議之訴為由，請求准予停止本院85年度執字第46
      63號就系爭建物之強制執行程序，揆諸前開說明，於法自
      無不合。至抗告人辯稱相對人並非系爭建物之所有權人，
      則其等提起第三人異議之訴並無理由云云，惟此乃相對人
      所提第三人異議之訴之本案訴訟有無理由之範圍，尚非本
      件聲請停止強制執行事件所得審究之範圍，則抗告人此部
      分所辯，洵非足取。
（二）又查，系爭建物如接續執行，抗告人及其餘債權人至少有
      機會受償系爭建物特別變賣程序後之減價拍賣拍定時之價
      額，足認抗告人因停止執行未能立即受償之利息損害應以
      系爭建物第一次拍賣時之底價計算。本院審酌系爭建物第
      一次拍賣底價分別為1,050,000 元及1,000,000 元，經特
      別變賣程序計算後，系爭1156建號建物受償537,600 元、
      系爭1149建號建物受償512,000 元，顯未逾1,500,000 元
      ，為不得上訴第三審之案件，另參考各級法院辦案期限實
      施要點規定，第一、二審程序審判案件之期限分別為10個
      月、2 年，加上裁判送達、上訴、分案等期間，預估相對
      人提起第三人異議之訴獲准停止執行因而致抗告人之執行
      延宕之期間約為4 年，在停止執行期間，抗告人及其餘債
      權人因停止執行可能受之損失，以年息百分之5 計算，就
      系爭1156建號建物部分約為107,520 元（計算式：537,60
      0 ×0.05×4 ＝107,520 ）；就系爭1149建號建物約為10
      2,40 0元（512,000 ×0.05×4 ＝102,400 ），則原審法
      院審酌上情，爰酌定相對人應供擔保之金額分別為107,52
      0 元及102,400 元，作為抗告人因相對人提起第三人異議
      之訴因而停止執行致未能即時受償之損害額，對於抗告人
      權益之保障顯無不周之處，堪可認定。
（三）再抗告人辯稱原審法院以4 年訴訟期間計算利息之損失，
      但4 年過後抗告人在系爭建物部分，對第三人新竹縣竹北
      地政事務所提出國家賠償訴訟之請求權時效已過，此部分
      之損失應由相對人負擔，而抗告人嗣後再對第三人新竹縣
      竹北地政事務所提起國家賠償訴訟之請求範圍乃是第三人
      新竹縣地政事務所自85年9 月19日非法過戶系爭建物至系
      爭建物遭拍定，抗告人取得分配款日期間，計約15年之利
      息損失，以及系爭建物自85年9 月19日起至抗告人取得分
      配款日，多年來房屋之折舊損失，且依中華徵信所所提供
      之資料，新竹地區鋼筋混凝土造房屋耐用年限為60年，折
      舊率為1.6%（一年），是上開二部分之損失均應由相對人
      承擔，則鈞院自應將前開損害均併計入命相對人供擔保之
      範圍云云。惟：
    1.按除別有規定外，確定之終局判決就經裁判之訴訟標的，
      有既判力，民事訴訟法第400 條第1 項定有明文。準此，
      確定判決所生之既判力，當事人或確定判決效力所及之人
      ，就確定終局判決經裁判之訴訟標的法律關係，除不得更
      行起訴外，其中一造以該確定判決之結果為基礎，於新訴
      訟用作攻擊防禦方法時，他造應受其既判力之拘束，不得
      以該確定判決言詞辯論終結前，所提出或得提出而未提出
      之其他攻擊防禦方法為與該確定判決意旨相反之主張，法
      院亦不得為與確定判決意旨相反之裁判（最高法院42年台
      上字第1306號判例、93年度台上字第1432號、96年度台上
      字第1850號判決意旨參照）。經查，抗告人前對第三人新
      竹縣竹北地政事務所提起國家賠償之訴訟，經台灣高等法
      院95年度重上國更(一)字第3 號判決駁回確定在案，其判決
      理由中並據以認定抗告人既仍得對系爭建物為強制執行，
      其債權自未受有損害，亦未受有其所主張裁判費、律師費
      、遲延利息及建物折舊等損害，此觀前開判決內容自明，
      亦有台灣高等法院95年度重上國更(一)字第3 號判決在卷可
      稽。揆諸前開說明，抗告人對第三人新竹縣竹北地政事務
      所所提之國家賠償訴訟，既經法院判決駁回確定，而生既
      判力，則當事人之抗告人自已不得再就該訴訟標的更行起
      訴，則抗告人辯稱其嗣可以受有遲延利息及系爭建物折舊
      損害，再對第三人新竹縣竹北地政事務所提起國家賠償訴
      訟，是該遲延利息及系爭建物折舊之損害均應由相對人負
      擔云云，已非足取。
    2.又按「…強制執行法第18條第2 項規定，於一定情形下，
      法院因債務人聲請，定相當並確實之擔保，得為停止強制
      執行之裁定，債務人本此裁定所供擔保，係以擔保債權人
      因債務人聲請停止強制執行不當可能遭受之損害得獲賠償
      為目的，已兼顧債權人與債務人之權益…」（司法院大法
      官釋字第403 號解釋文參照），是以，系爭擔保金乃專就
      擔保強制執行之停止所對於抗告人造成損害之賠償使用，
      於非停止強制執行所造成之不當損害即不在擔保範圍。本
      件姑不論抗告人已不得再以受有遲延利息損害為由，對第
      三人新竹縣竹北地政事務所提起國家賠償訴訟等情，已如
      前述，縱抗告人嗣得再以受有遲延利息損害為由，對第三
      人新竹縣竹北地政事務所提起國家賠償訴訟，惟此遲延利
      息損害之請求核屬另一法律關係，並非因停止本件強制執
      行所肇致，當非系爭擔保金之擔保範圍，則抗告人此部分
      所辯，亦非可採。
    3.再按房屋之交易價值，於一般情形，主要視其屋況、坐落
      基地位置、交通機能、用途、附近環境、房市供需及社會
      整體經濟發展狀況而定，於拍賣之場合，另需視是否點交
      而定，屋齡雖或有影響，但非必然受折舊率影響而跌價。
      經查，抗告人係因本於債權人地位聲請強制執行，就執行
      拍賣所得價款分配受償，其並非系爭建物之所有權人，已
      難遽認其直接受有建物折舊損失，況抗告人始終未能就其
      將受有系爭建物之折舊損害舉證以實其說，則其前開所辯
      亦非可採。
六、末按法院依聲請裁定停止時，因必要情形得定相當並之擔保
    ，其所謂「相當並確實之擔保」，應如何解釋，始為公平合
    理，係法院認定事實之職權，至擔保金額之多寡應如何認為
    相當，原屬法院職權裁量之範圍（最高法院89年度台抗字第
    394 號裁定意旨參照），是原審法院既已詳為審酌因停止執
    行可能造成對債權人即抗告人之損害，及是否有供擔保之必
    要，與應供擔保金額為何較為妥適等情，因而准予相對人提
    供如原審裁定所示之擔保金而裁定停止本件強制執行程序，
    揆諸前揭說明，核無違誤，並無不當。本件抗告人抗告意旨
    仍執前詞指摘原裁定不當，求予廢棄，即非有理由。
七、據上論結，本件抗告為無理由，爰依民事訴訟法第436 條之
    1 第3 項、495 條之1 第1 項、第449 條第1 項、第95條、
    第78條，裁定如主文。
中    華    民    國   100    年    5     月    10    日
                  民事第一庭審判長  法  官  王銘勇
                                    法  官  羅惠雯
                                    法  官  高敏俐
以上正本係照原本作成。
如對本裁定再為抗告，僅得以適用法規顯有錯誤為理由，且所涉
及之法律見解具有原則上之重要，並經本院之許可者為限，且須
於判決送達後10日內向本院提出抗告狀（須按他造當事人之人數
附繕本）。
中    華    民    國   100    年    5     月    10    日
                                    書記官  黎秀娟